【裁判字號】    88,訴緝,75
【裁判日期】    890114
【裁判案由】    殺人未遂等
【裁判全文】
臺灣高雄地方法院刑事判決                          八十八年度訴緝字第七五號
    公  訴  人  臺灣高雄地方法院檢察署檢察官
    被      告  丙○○
    選任辯護人  沈榮生
    被      告  莊瑞明
    選任辯護人  莊美玲  律師
右列被告等因殺人未遂等案件，經檢察官提起公訴（八十七年度偵字第一一九五二號
），本院判決如左：
    主  文
丙○○、莊瑞明共同使人受重傷，未遂，各處有期徒刑伍年。
    事  實
一、丙○○、莊瑞明於民國八十七年二月間某日，與不詳姓名男子多人為行車問題發
    生糾紛，而遭人砸毀車輛並打傷，嗣因得知該等滋事男子任職於高雄縣岡山鎮○○○路「ＧＯ  ＧＯ」ＫＴＶ，丙○○、莊瑞明心生憤恨竟萌報復之意，於八十
    七年三月二日凌晨三時許，其二人乃基於重傷害之故意及恐嚇之犯意聯絡，各持
    不明槍械一支（無證據證明為制式手槍或具殺傷力之槍械），而莊瑞明另再持西
    瓜刀一把，至上開「ＧＯ  ＧＯ」ＫＴＶ。入內後，丙○○、莊瑞明先分別持槍
    作勢指向店內職員丁○○、甲○○，使生畏怖，致生危害於安全，且因此不敢出
    面攔阻丙○○二人行兇，丙○○即進而以手持不明槍械之槍把敲打丁○○之頭部
    前額致其倒地無法脫逃，進而將之拖往位於角落之走道，丙○○並同時自後方抱
    住丁○○，再任由莊瑞明持西瓜刀重砍丁○○之頭部、背部及四肢，致丁○○受
    左顏面廣汎皮瓣顴骨切離、神經斷、右前臂手背皮瓣達樹骨掌骨切離、併伸指肌
    腱全斷、右前臂內側長拾公分、深肆公分、屆肌肌肉群斷、另外側貳乘壹公分兩
    處、左肩拾伍公分乘深參公分、肩關節韌帶、三角肌斷裂、左上臂陸公分乘肆公
    分、三頭肌肌肉斷、樹神經裂傷、左肘傷肆乘參公分兩處、肘關節中斷裂、肌肉
    韌帶斷、左手腕處幾手全斷、肌腱神經動脈全斷、左背參公分乘壹公分及壹乘壹
    公分、左大腿外側貳拾公分乘伍公分及拾捌公分乘捌公分肌肉斷、左小腿參乘貳
    公分等傷害，當場傷重不支倒地，此時丙○○等人因店內職員大聲呼救阻止迅速
    逃離現場，嗣丁○○經送醫急救，當日進行急診縫合手術而未致重傷。
二、案經丁○○訴由高雄縣警察局岡山分局報請臺灣高雄地方法院檢察署檢察官偵查
    起訴。
    理  由
一、訊據被告丙○○、莊瑞明固對於右揭時、地共同傷害被害人丁○○之犯行坦承不
    諱，惟均矢口否認有右揭恐嚇、重傷未遂之犯行，被告丙○○辯稱：案發當日是
    被告莊瑞明邀伊前去「ＧＯ  ＧＯ」ＫＴＶ，伊以為是去協商不知道被告莊瑞明
    有帶西瓜刀，伊帶玩具手槍，以為防身之用，當日是被告莊瑞明先進去，後來有
    許多人圍過來，伊為防身即隨便抓一人持玩具手槍敲打之，伊不認識該人，且未
    壓住該人讓被告莊瑞明砍他，事實上，伊絕無致人於死之意圖云云。被告莊瑞明
    則以：案發當日伊與被告丙○○至「ＧＯ  ＧＯ」ＫＴＶ理論，僅係希望告訴人
    能負起賠償責任，主觀上要無殺人之故意，伊固持西瓜刀砍傷被害人丁○○，惟
    西瓜刀係在「ＧＯ  ＧＯ」ＫＴＶ吧檯情急臨時拿的，並非事先預藏攜往，且伊
    砍傷丁○○之部位集中在手部，並非致命要害等語置辯。惟查：（一）右揭事實
    業據被害人丁○○、甲○○於警、偵訊及本院調查程序中指述甚詳，並經證人乙○○於警、偵訊中證述明確。（二）又被告莊瑞明所持之西瓜刀甚堅利，如持之
    朝人體四肢部位重砍，足致四肢毀敗之重傷，此為一般人可認知之事，然案發當
    時被告丙○○自後方抱住丁○○，再任由被告莊瑞明持西瓜刀重砍丁○○之四肢
    等部位，致丁○○受左顏面廣汎皮瓣顴骨切離、神經斷、右前臂手背皮瓣達樹骨
    掌骨切離、併伸指肌腱全斷、右前臂內側長拾公分、深肆公分、屆肌肌肉群斷、
    另外側貳乘壹公分兩處、左肩拾伍公分乘深參公分、肩關節韌帶、三角肌斷裂、
    左上臂陸公分乘肆公分、三頭肌肌肉斷、樹神經裂傷、左肘傷肆乘參公分兩處、
    肘關節中斷裂、肌肉韌帶斷、左手腕處幾手全斷、肌腱神經動脈全斷、左背參公
    分乘壹公分及壹乘壹公分、左大腿外側貳拾公分乘伍公分及拾捌公分乘捌公分肌
    肉斷、左小腿參乘貳公分等傷害，其等當時對丁○○可能發生重傷結果之事實，
    顯有認識，仍不顧後果朝被害人四肢部位重砍使之受有如前之重創，其等有重傷
    害之故意，至堪認定。另被告莊瑞明雖辯稱：伊於案發當時所使用之西瓜刀並非
    預藏攜往云云，然被告莊瑞明於本院第一次調查程序中即供稱：我們二人（即指
    伊及被告丙○○）是拿一把西瓜刀及二把玩具槍去報復，因為之前他們有十一人
    打我們，是伊持刀砍丁○○，砍了幾刀伊忘了，是朝手部砍的等語（見本院八十
    八年七月二日訊問筆錄），其事後翻異前詞無非為圖減輕刑責，是其上開所辯云
    云要難為採。（三）再被害人丁○○雖因被告等之上開犯行致左上肢受有重創，
    然經本院函請私立高雄醫學大學附設中和紀念醫院鑑定結果，認被害人丁○○之
    左手肘、左手腕、左手指之大姆指及第三指等現之活動度尚非有礙，僅左手指第
    二指近指關節無法彎曲、第四、五指彎縮，疑尺神經麻痺，並核與高雄縣立岡山
    醫院所認之鑑定結果相同，足認被害人丁○○之左上肢並未完全喪失機能，有高
    雄縣政府八十八年九月二十七日八八府社助字第一八二二八四號函函送之身心障
    礙鑑定表及該中和紀念醫院八十八年十一月五日（八十八）高醫附秘字第四六二
    一號函附卷足憑（附於本院八十八年訴緝字第七五號卷），是以被害人丁○○上
    開所受傷勢尚未達刑法第十條所定之重傷程度，即未發生重傷之結果，僅屬未遂
    犯。至選任辯護人所為就被害人丁○○左手指第二、四、五指現存之障礙程度，
    是否得以回復予以鑑定之聲請，並不影響本件犯罪構成要件之認定，則本院認此
    部分之聲請並無必要，附此敘明。（四）另衡以被告丙○○、莊瑞明與被害人丁○○本不相識，素無怨憭，實無殺人之犯罪動機可言，且被告等於案發當時亦僅
    為理論而前往「ＧＯ  ＧＯ」ＫＴＶ，並未言及將為殺人行為一事，基此，渠等
    應無殺人之犯意聯絡之情，又佐以其二人砍傷丁○○身體部位大多為手部，此外
    ，復查無其他積極證據可證明其二人曾為欲致丁○○於死之行為，故被告等上開
    砍傷丁○○之行為，係其二人基於共同重傷之犯意所為而非基於殺人之故意一節
    應可認定。（五）而被告等所為上開重傷未遂犯行另有被害人丁○○之診斷證明
    書二紙及受傷照片十二幀在卷可稽（附於警卷）。（六）末查，被告等是否前遭
    任職「ＧＯ  ＧＯ」ＫＴＶ人員攻擊一事，尚無涉被告等於案發當時所具之犯罪
    故意，而不影響被告等上開犯行之成立。綜上，被告二人上開共同恐嚇、重傷未
    遂犯行洵堪以認定，本件事證明確，均應依法論科。
二、被告丙○○、莊瑞明於右揭時、地基於重傷故意及恐嚇之犯意聯絡，先分別持槍
    恐嚇被害人丁○○、甲○○，並進而由被告丙○○自後方抱住被害人丁○○後，
    再由被告莊瑞明持西瓜刀重砍被害人丁○○之頭部、背部及四肢，致丁○○受左
    顏面廣汎皮瓣顴骨切離、神經斷、右前臂手背皮瓣達樹骨掌骨切離、併伸指肌腱
    全斷、右前臂內側長拾公分、深肆公分、屆肌肌肉群斷、另外側貳乘壹公分兩處
    、左肩拾伍公分乘深參公分、肩關節韌帶、三角肌斷裂、左上臂陸公分乘肆公分
    、三頭肌肌肉斷、樹神經裂傷、左肘傷肆乘參公分兩處、肘關節中斷裂、肌肉韌
    帶斷、左手腕處幾手全斷、肌腱神經動脈全斷、左背參公分乘壹公分及壹乘壹公
    分、左大腿外側貳拾公分乘伍公分及拾捌公分乘捌公分肌肉斷、左小腿參乘貳公
    分等傷害，而被害人丁○○事後經送醫急救幸未發生重傷結果，核被告丙○○、
    莊瑞明所為係犯刑法第三百零五條之恐嚇危害安全罪，及同法第二百七十八條第
    三項、第一項之重傷未遂罪。其二人同時持槍恐嚇丁○○、甲○○二人，侵害二
    法益，應依想像競合犯關係處斷。再被告等已著手於重傷行為之實施，惟被害人
    丁○○尚未發生重傷之結果，詳如前述，為未遂犯，應依刑法第二十六條前段之
    規定，按既遂犯之刑度減輕其刑。至公訴意旨雖認被告等均犯刑法第二百七十一
    條第二項、第一項之殺人未遂罪，然被告二人並無殺人犯意，已詳述如前，是公
    訴人起訴法條尚有未洽，惟起訴基本事實相同，爰依法變更起訴法條。又被告等
    二人就上開恐嚇、重傷未遂犯行，互有犯意聯絡及行為分擔，均應論以共同正犯
    。被告等所犯恐嚇危害安全罪與重傷未遂罪間，有方法結果之牽連關係，為牽連
    犯，應從一重重傷未遂罪處斷。爰審酌被告等事後均已與被害人丁○○達成民事
    和解，有和解書二份在卷可參，被害人丁○○亦表示願撤回本件告訴（見本院八
    十八年九月十日訊問筆錄），惟僅因細故即共同恐嚇、砍傷被害人丁○○等、被
    害人丁○○所受傷勢非輕及被告等犯後否認部分犯行等一切情狀，各量處如主文
    所示之刑，以資懲儆。至上開被告等所各持有用以對被害人丁○○、甲○○恐嚇
    之不明手槍共二把，被告二人均辯稱係玩具手槍，復未經扣案而無從查證係制式
    手槍或具殺傷力之槍械，即無證據證明為違禁物，爰不予宣告沒收。另被告莊瑞
    明用以砍傷被害人丁○○之西瓜刀一把亦未扣案，該西瓜刀雖為本件犯罪所用之
    物，然並未證據足以認定為被告等所有之物，且性質上並非為違禁物，是以尚乏
    沒收之依據，併此敘明。
據上論斷，應依刑事訴訟法第二百九十九條第一項前段、第三百條，刑法第二十八條
、第二百七十八條第三項、第一項、第三百零五條、第五十五條、第二十六條前段、
罰金罰鍰提高標準條例第一條前段，判決如主文。
本案經檢察官黃俊嘉到庭執行職務
中      華      民      國    八十九    年    一      月      十四      日
                                  臺灣高雄地方法院刑事第三庭
                                      法  官  王  美  玲
右正本證明與原本無異。
如不服本判決，應於判決送達後十日內，向本院提出上訴狀。
                                      書記官  楊  真  芬
中      華      民      國    八十九    年    一      月      十四      日
附錄本案論罪科刑法條全文：
刑法第三百零五條
以加害生命、身體、自由、名譽、財產之事恐嚇他人，致生危害於安全者，處二年以
下有期徒刑、拘役或三百元以下罰金。
刑法第二百七十八條第三項、第一項
使人受重傷者，處五年以上十二年以下有期徒刑。
第一項之未遂犯之。


司法院資訊處製作；財團法人民間司法改革基金會備份。
